臺灣新竹地方法院刑事判決
111年度交易字第168號
公  訴  人  臺灣新竹地方檢察署檢察官
被      告  羅明清


上列被告因過失傷害案件，經檢察官提起公訴（110年度偵字第1
3954號），被告於準備程序中就被訴事實為有罪之陳述，經本院
告知簡式審判程序之旨，並聽取被告與公訴人之意見後，進行簡
式審判程序，判決如下：
    主  文
羅明清犯過失傷害罪，處有期徒刑參月，如易科罰金，以新臺幣
壹仟元折算壹日。
    事  實
一、羅明清於民國110年3月27日15時56分許，駕駛車牌號碼000-
    0000號自小客車，在新竹縣尖石鄉沿竹60線由北往南方向行
    駛，行經該路段28.5公里處，應注意在未劃設車道線、行車
    分向線或分向限制線之道路，行車時速不得超過30公里，以
    及汽車除行駛於單行道或指定行駛於左側車道外，在未劃分
    向線或分向限制線之道路，應靠右行駛，但遇有特殊情況必
    須行駛左側道路時，除應減速慢行外，並注意前方來車及行
    人；而當時天氣晴、日間自然光線、市區道路、柏油路面乾
    燥無缺陷、無障礙物、視距良好，並無不能注意之情形，竟
    疏於注意，於行經未劃分向標線之右彎路段，未靠右行駛，
    並以逾時速30公里之速度行駛，適對向有甲○○駕駛車牌號碼
    000-000號普通重型機車駛至，見狀即向右偏閃，而撞擊右
    側護欄，因而人車倒地，受有右側股骨幹骨折之傷害。嗣羅
    明清於肇事後，在有偵查犯罪職權之機關或公務員尚不知何
    人為肇事者前，即向據報前來處理之員警坦承肇事自首而接
    受裁判。
二、案經甲○○訴由新竹縣政府警察局橫山分局報告臺灣新竹地方
    檢察署檢察官偵查後起訴。　　
    理  由
壹、程序事項
　　按本案被告羅明清所犯過失傷害罪，係非死刑、無期徒刑、
    最輕本刑為3年以上有期徒刑之罪，或高等法院管轄第一審
    之案件，被告於本院準備程序進行中，就被訴事實為有罪之
    陳述，經本院認合於刑事訴訟法第273條之1第1項之規定，
    裁定進行簡式審判程序。又按簡式審判程序之證據調查，不
    受第159條第1項之限制，刑事訴訟法第273條之2定有明文，
    是於行簡式審判程序之案件，被告以外之人於審判外之陳述
    ，除有其他不得作為證據之法定事由外，應認具有證據能力
    。本判決所援引被告以外之人於審判外之陳述，因本案採行
    簡式審判程序，復無其他不得作為證據之法定事由，依上開
    說明，應認具有證據能力。
貳、實體事項
一、認定犯罪事實所憑之證據及認定之理由
  ㈠上開犯罪事實，業據被告於本院準備、簡式審判程序中均坦
    承不諱（見本院卷第42頁至第43頁、第78頁、第82頁至第84
    頁），核與證人即告訴人甲○○於警詢及偵查中之指訴（見偵
    卷第5頁至第6頁、第13頁至第15頁、第34頁背面至第35頁背
    面）大致相符，且有告訴人之中國醫藥大學附設醫院110年9
    月10日診斷證明書影本、道路交通事故現場圖、道路交通事
    故調查報告表㈠及㈡、被告之新竹縣政府警察局橫山分局秀巒
    派出所道路交通事故當事人酒精測定紀錄表、臺灣新竹地方
    檢察署檢察官110年12月20日勘驗告訴人、當時車友之行車
    紀錄器錄影檔案筆錄暨勘驗擷圖、110年12月21日勘驗被告
    行車紀錄器錄影檔案筆錄暨勘驗擷圖各1份、現場暨車損照
    片10張（見偵卷第7頁、第9頁、第10頁至第11頁、第16頁、
    第37頁至第41頁、第42頁至第43頁、第18頁至第20頁、第36
    頁）在卷可稽，是被告上開任意性自白內容，均核與事實相
    符，堪足採認。
　㈡按汽車之行車時速不得超過50公里，但在設有快慢車道分隔
    線之慢車道，時速不得超過40公里，未劃設車道線、行車分
    向線或分向限制線之道路，時速不得超過30公里；汽車除行
    駛於單行道或指定行駛於左側車道外，在未劃分向線或分向
    限制線之道路，應靠右行駛，但遇有特殊情況必須行駛左側
    道路時，除應減速慢行外，並注意前方來車及行人，道路交
    通安全規則第93條第1項第1款、第95條第1項分別定有明文
    。查被告駕駛上開車輛沿新竹縣尖石鄉沿竹60線由北往南方
    向行駛，行經該路段28.5公里處，因該路段未劃設車道線、
    行車分向線或分向限制線，此有道路交通事故現場圖1紙及
    現場照片3張（見偵卷第9頁、第18頁至其背面）附卷可參，
    其自應負有前揭注意義務，且依被告肇事時之日間自然光線
    充足、柏油路乾燥無缺陷、無障礙物、視距良好等情，並無
    不能注意之情事，同有道路交通事故調查報告表㈠1份存卷可
    稽（見偵卷第10頁），被告竟疏未注意貿然以逾時速30公里
    之速度，復未靠右行駛，即駕車行經該處，致沿同路段對向
    駛來之告訴人，見狀向右偏閃而撞擊右側護欄，因而人車倒
    地，受有右側股骨幹骨折之傷害，肇生本件車禍事故，足見
    被告對本件車禍事故之發生確有過失甚明。
　㈢又本案車禍，經臺灣新竹地方檢察署檢察官送請交通部公路
    總局新竹區監理所竹苗區車輛行車事故鑑定會鑑定，亦認被
    告駕駛自用小客車，超速行經未劃分向標線之右彎路段，未
    靠右行駛，嚴重影響行車安全，為肇事原因；告訴人駕駛普
    通重型機車，煞閃失控右偏碰撞護欄，無肇事因素等節，有
    該會111年2月16日竹苗區0000000案鑑定意見書1份（見偵卷
    第46頁至第47頁）附卷憑參，與本院上開認定大致相符。據
    此，本件車禍既係因被告之過失所致，而告訴人確因本件車
    禍受有右側股骨幹骨折之傷害，則被告之過失與告訴人之傷
    害結果間，顯確具有相當因果關係無訛。
　㈣從而，本件事證明確，被告犯行堪予認定，應依法論科。　
二、論罪科刑
　㈠核被告所為，係犯刑法第284條前段之過失傷害罪。
　㈡按刑法第62條所謂自首，祇以犯人在犯罪未發覺之前，向該
    管公務員申告犯罪事實，而受裁判為已足，並不以使用「自
    首」字樣或言明「自首」並「願受裁判」為必要。查本案被
    告於肇事後，雖未自行或託人報警，惟其於偵查犯罪之警員
    未發覺犯罪行為人為孰前，即向到場處理之警員坦承肇事自
    首等情，除業據被告自承在卷（見本院卷第84頁）外，觀諸
    被告確於警員當日製作之道路交通事故現場草圖、道路交通
    事故談話紀錄表上簽名，並說明本案肇事經過等節（見偵卷
    第8頁、第12頁）自明，足見被告確有留滯在現場向警員坦
    承肇事，則揆諸前揭說明，被告應已符合自首之要件，其自
    首而接受裁判，爰依刑法第62條前段之規定，減輕其刑。
　㈢爰以行為人之責任為基礎，審酌被告應知在未劃分向線或分
    向限制線之道路，應靠右行駛，且於該等路段行車時速不得
    超過30公里，卻因一時輕忽，即貿然超速復未靠右行駛，致
    自對向駛來之告訴人見狀，旋向右偏閃，因而撞擊右側護欄
    ，受有右側股骨幹骨折之傷害，該傷勢非輕，並已造成告訴
    人生活之不便及精神上相當之痛苦，故其犯罪情節難謂輕微
    ，惟念及被告最近5年內未曾因故意犯罪受有期徒刑以上刑
    之宣告，此有臺灣高等法院被告前案紀錄表1份（見本院卷
    第87頁至第90頁）附卷可參，是其素行尚可，再被告終能坦
    承犯行，於本案亦構成自首，另亦有意願與告訴人調解或和
    解，然因雙方之條件仍有一定差距，致未能成立，自難以未
    和解乙節為過度不利於被告之量刑；此外，兼衡被告自述現
    為工廠負責人、離婚須扶養未成年子女、普通之家庭經濟狀
    況及高職畢業之教育程度（見本院卷第84頁）等一切情狀，
    認應量處如主文所示之刑，併諭知易科罰金之折算標準。
據上論斷，應依刑事訴訟法第273條之1第1項、第299條第1項前
段，判決如主文。
本案經檢察官侯少卿提起公訴，檢察官劉正祥到庭執行職務。
中　　華　　民　　國　　111 　年　　8 　　月　　19　　日
                  刑事第二庭     法　官  江宜穎
以上正本證明與原本無異。
如不服本判決應於收受送達後20日內向本院提出上訴書狀，並應
敘述具體理由；其未敘述上訴理由者，應於上訴期間屆滿後20日
內向本院補提理由書（均須按他造當事人之人數附繕本）「切勿
逕送上級法院」。告訴人或被害人如對於本判決不服者，應具備
理由請求檢察官上訴，其上訴期間之計算係以檢察官收受判決正
本之日期為準。
中　　華　　民　　國　　111 　年　　8 　　月　　19　　日
                                 書記官  蕭妙如
附錄本案論罪科刑法條：
中華民國刑法第284條前段
因過失傷害人者，處1年以下有期徒刑、拘役或10萬元以下罰金
。